臺灣臺中地方法院刑事判決　　　　　　 100年度易字第1586號
公　訴　人　臺灣臺中地方法院檢察署檢察官
被　　　告　易衣潔原名易廷嬣.
選任辯護人　黃呈利律師
上列被告因竊盜等案件，經檢察官提起公訴（99年度偵字第1387
5號），本院判決如下：
    主  文
易衣潔竊盜，處有期徒刑貳月，如易科罰金，以新臺幣壹仟元折
算壹日；又傷害人之身體，處拘役肆拾日，如易科罰金，以新臺
幣壹仟元折算壹日。
    事  實
一、易衣潔前因竊盜案件，經本院以98年度易字第3765號判處有
    期徒刑6月，緩刑2年確定，嗣經撤銷緩刑；因竊盜案件，經
    臺灣桃園地方法院99年度桃簡字第878號分別判處有期徒刑3
    月、2月，應執行有期徒刑4月確定；現仍易服社會勞動中（
    不構成累犯）。詎易衣潔復基於意圖為自己不法所有之竊盜
    犯意，於民國99年5月5日晚上9時許，在臺中市○區○○路3
    段62號、賴雅婷所經營之衣惑服飾店騎樓處，利用賴雅婷在
    店內、未及注意之機會，徒手竊取賴雅婷所有、置放在騎樓
    展示架上之衣服4件（價值合計新臺幣【下同】4,800元）；
    得手後，旋即將竊得之衣服藏放在其隨身背包內。嗣因賴雅
    婷察覺有異，前往騎樓處查看，發現易衣潔背包內藏有衣服
    4件，原欲報警處理，然因易衣潔當場表示其上有七旬中風
    老父，下有幼兒尚需照顧，本身又患有精神疾病，跪求賴雅
    婷原諒其竊盜行為，經賴雅婷向易衣潔之母易曾新寶查詢後
    ，雙方協議，由易衣潔以信用卡付款4,800元購買竊得衣服
    之方式，而達成和解。其後，易衣潔因認賴雅婷將上情告知
    其位在臺中市○區○○里○○路○段77號8樓之1住處之社區
    警衛，乃於99年5月11日下午4時許，帶同易曾新寶前往衣惑
    服飾店上址，質問賴雅婷何以將上情告知其住處社區警衛，
    因而與賴雅婷及其夫李振嘉（於100年7月28日離婚）發生口
    角，易衣潔竟基於傷害人身體之犯意，徒手與賴雅婷相互拉
    扯，並進而與賴雅婷互毆（賴雅婷所涉傷害部分，業經本院
    判處拘役30日在案），致賴雅婷因而受有前胸多處抓傷、左
    腰部抓傷、兩上臂及左前臂多處抓傷之傷害。
二、案經賴雅婷訴由臺中市警察局（現改制為臺中市政府警察局
    ；下同）第二分局報告臺灣臺中地方法院檢察署檢察官偵查
    起訴。
    理  由
一、按被告以外之人於審判外之言詞或書面陳述，除法律有規定
    者外，不得作為證據。除顯有不可信之情況外，從事業務之
    人於業務上或通常業務過程所須製作之紀錄文書、證明文書
    ，亦得為證據。被告以外之人於審判外之陳述，雖不符前四
    條之規定，而經當事人於審判程序同意作為證據，法院審酌
    該言詞陳述或書面陳述作成時之情況，認為適當者，亦得為
    證據。當事人、代理人或辯護人於法院調查證據時，知有第
    159條第1項不得為證據之情形，而未於言詞辯論終結前聲明
    異議者，視為有前項之同意。刑事訴訟法第159條第1項、第
    159條之4第2款、第159條之5分別定有明文。次按被告以外
    之人於檢察事務官、司法警察官或司法警察調查中所為之陳
    述，與審判中不符時，其先前之陳述具有較可信之特別情況
    ，且為證明犯罪事實存否所必要者，得為證據，刑事訴訟法
    第159條之2定有明文。又被告以外之人於檢察事務官、司法
    警察（官）調查時所為之陳述，屬傳聞證據，依刑事訴訟法
    第159條規定，本無證據能力，必具備「可信性」及「必要
    性」二要件，始例外得適用同法第159條之2規定，認有證據
    能力，得採為證據。此之「必要性」要件，必須該陳述之重
    要待證事實部分，與審判中之陳述有所不符，包括審判中改
    稱忘記、不知道等雖非完全相異，但實質內容已有不符者在
    內，且該審判外之陳述，必為證明犯罪之待證事實存在或不
    存在所不可或缺，二者兼備，始足當之。故此所謂「為證明
    犯罪事實存否所必要者」，既必須達不可或缺之程度，自係
    指就具體個案案情及相關卷證判斷，為發現實質真實目的，
    認為除該項審判外之陳述外，已無從再就同一供述者，取得
    與其上開審判外陳述之相同供述內容，倘以其他證據代替，
    亦無從達到同一目的之情形而言（最高法院95年度臺上字第
    4414號判決意旨參照）。經查：
  (一)證人林惠卿、易曾新寶於警詢、檢察事務官詢問時之證述，
    證人賴雅婷、古賀翔、李振嘉於檢察事務官詢問時之證述，
    雖係被告以外之人於審判外之言詞陳述，為傳聞證據，然經
    本院於審理時當庭直接提示而為合法之調查，被告易衣潔及
    其辯護人均未於言詞辯論終結前聲明異議，本院復審酌該等
    言詞陳述係由證人出於自由意識而陳述，並無非法取證之情
    況，依刑事訴訟法第159條之5之規定，認上開證人於警詢、
    檢察事務官詢問時之證述，應得採為認定本件犯罪事實所憑
    之證據。
  (二)證人古賀翔於本院審理時，對於本案重要待證事實均證稱時
    間太久，忘記了等語，與其先前於警詢之陳述雖非完全相異
    ，然究其實質內容已有不符之情形，本院審酌其於警詢中之
    證述距案發日較近，當時記憶自較深刻，可立即反應所知，
    不致因時隔日久而遺忘案情，且較無來自被告或告訴人同庭
    在場之壓力而出於虛偽不實之指證，或事後串謀而故為迴護
    被告、告訴人之機會，再參以證人古賀翔於本院審理時證稱
    ：「（當時你在警察局做的筆錄都是你自己講的？）是。」
    「（有無賴小姐或警察跟你說要如何講？）沒有。」「（警
    察製作筆錄時，你有無看螢幕？）有。」「（警察做的內容
    有無跟你的意思一樣？）完全都是我自己講的，我也確認過
    了，才簽名的。」等語（本院卷一第68頁），認證人古賀翔
    於警詢中所為之陳述，客觀上應具有較可信之特別情況，且
    亦為證明犯罪事實存否所必要，按諸前揭說明，其於警詢中
    之證言自得為證據，而有證據能力。
  (三)證人賴雅婷、蔡聞廷於警詢時之證述，因屬被告以外之人於
    審判外之言詞陳述，且經辯護人於本院審理程序主張不得作
    為證據（本院卷一第72頁），另證人賴雅婷於警詢時之證述
    ，經核與其於檢察事務官詢問或本院審理時之證述，大致相
    符，堪認其於警詢時之證述，尚無刑事訴訟法第159條之2、
    第159條之3、第159條之5所定之例外情形，依同法第159條
    第1項規定，自無證據能力。
  (四)賴雅婷之行政院衛生署臺中醫院驗傷診斷書、診斷證明書各
    1紙，係負責為賴雅婷診治傷勢之醫師，依其所見製作之證
    明文書，雖屬被告以外之人於審判外之書面陳述，然因係從
    事業務之醫師於醫療業務上所製作之證明文書，且無顯不可
    信之情況，依刑事訴訟法第159條之4第2款之規定，自得採
    為認定本件犯罪事實所憑之證據。
二、被告易衣潔竊盜部分：
    訊據被告易衣潔固坦承確於99年5月5日晚上9時許，前往賴
    雅婷所經營之衣惑服飾店上址，並遭賴雅婷質疑竊取該服飾
    店衣服，經雙方協議，由被告易衣潔以信用卡付款方式，支
    付賴雅婷4,800元，向賴雅婷購買衣服之事實，然矢口否認
    有何竊盜之犯行，辯稱：伊是將衣服掛在背包上，沒有將衣
    服放進背包內；伊向賴雅婷下跪，是請賴雅婷不要打電話給
    伊家人云云。經查：
  (一)被告易衣潔上開竊盜之事實，業經證人賴雅婷於檢察事務官
    詢問（偵卷第22、23頁）、本院審理（本院卷一第64至67頁
    ）時，證人古賀翔於警詢（警卷第30、31頁）、檢察事務官
    詢問（偵卷第40頁）、本院審理（本院卷一第67、68頁）時
    ，證人李振嘉於檢察事務官詢問（偵卷第41頁）時，分別證
    述綦詳，並有易衣潔以信用卡付款方式支付賴雅婷4,800元
    之簽帳單1紙（警卷第43頁）、現場照片6幀（警卷第45、46
    頁）在卷可稽。又被告易衣潔確於99年5月5日晚上9時許，
    前往賴雅婷所經營之衣惑服飾店上址，並遭賴雅婷質疑竊取
    該服飾店衣服，經雙方協議，由被告易衣潔以信用卡付款方
    式，支付賴雅婷4,800元，向賴雅婷購買衣服等情，亦經被
    告易衣潔於警詢（警卷第13至16頁）、檢察事務官詢問（偵
    卷第23、73、74頁）、本院審理（本院卷一第32、33頁，本
    院卷二第43、44頁）時，供認無訛。
  (二)被告易衣潔雖以前詞置辯。然證人賴雅婷於檢察事務官詢問
    時即證稱：「我在掃地，有1位客人在看衣服，行為怪怪的
    ，我看到她背了1個大背包，我看到她的包包裡有我的衣服
    及衣架，我就跟她講，小姐，我的衣服在妳包包裡，她就馬
    上跪下來求情，然後，我請她將包包裡的東西全部拿出來，
    裡面有1個小零錢包，只裝了幾十塊錢，後來，我打電話向
    她母親求證，她母親一點也不驚訝，似乎以前就有犯過類似
    的案件，然後她母親說可以給她刷卡，我想說那就給她1個
    機會，我就打電話請我老公回來，跟她去車上拿信用卡刷卡
    。她若沒有偷竊的意思，不會將車子停離我們店門外很遠的
    地方，因為我們店門口就有停車位，而且她的包包沒有什麼
    錢。」等語（偵卷第23頁），於本院審理時證稱：「（她當
    時選了幾件衣服？）我沒有跟在她旁邊，她剛開始來的時候
    ，我們有跟她打招呼，我剛好在裡面掃地。後來隔了十多分
    鐘很久，我人就出去了。我走到她身邊，會看有無空的衣架
    ，我證實沒有空的衣架，我就走到她旁邊，看她手上有沒有
    提東西，但是她身上有揹包包，我隱隱約約有看到裡面有黑
    色的蓬鬆的衣服，我就說小姐不好意思，妳拿了我們的衣服
    ，就請她跟我進到店內，然後從包包內拿出4件衣服，還有
    衣架。」「（她包包是如何交到妳手上？）我帶她到店內後
    ，她就把包包交給我。我自己從包包內拿東西出來，然後她
    就馬上跪下來懇求我。她說她有病。」「（當天發現被告偷
    衣服之後，有無跟她母親電話聯絡？）有。用我的室內電話
    打得。因為我說不讓我報警可以，我給她1次機會，但是要
    讓我跟她家人講電話。是我表妹打的。」「（到易衣潔到車
    上拿包包拿信用卡要結帳，店內有無第4人進來？）沒有其
    他客人。她要去拿信用卡之前，我先生就有回來了。還有隔
    壁的人。他說有走過來看到她下跪。」等語（本院卷一第65
    、66頁）；核與證人古賀翔於警詢時證稱：「（99年5月5日
    晚上9時許）當時我在家中經營湯圓攤生意，我見到1女子在
    隔壁騎樓衣架前停留許久，我也不以為意，之後，真正引起
    我注意的是隔壁服飾店老闆娘賴雅婷與1女顧客（易衣潔）
    發生爭執，並由易女隨身黑色背包內取出幾件服飾店展示衣
    服，易女在店外一直不承認偷竊服飾店擺放於騎樓的衣服，
    之後，易女與老闆娘進入店內後，我見到易女態度隨即轉變
    ，並當場向老闆娘下跪，坦承偷竊衣物，並請求原諒，且表
    示願意照價賠償，經過幾度溝通，由易女自行到車上拿出信
    用卡到店內結帳。」等語（警卷第30頁），於檢察事務官詢
    問時證稱：「（99年5月5日易衣潔去店裡，你有無看到？）
    我看到賴雅婷請易衣潔進去，易衣潔跟賴雅婷下跪，然後賴
    雅婷之夫回來。」等語（偵卷第40頁），於本院審理時證稱
    ：「（當天過程是否有你記得的地方？）我有去看。」（她
    們當天發生爭吵的原因還有無印象？）賴小姐從易衣潔背包
    內拿出幾件衣服出來。」等語（本院卷一第68頁），大致相
    符。再參以證人易曾新寶於檢察事務官詢問時證稱：「（99
    年5月5日妳有無去臺中市○○路○段？）店家打電話給我，
    說易衣潔拿2件衣服，共1千多元，要罰3倍，我說花錢消災
    ，就請易衣潔聽，我問地址何在，我就帶錢去付，女老闆說
    妳女兒要付。」等語（偵卷第40、41頁）。倘若被告易衣潔
    係遭賴雅婷誤解，實際上並未竊取衣惑服飾店之衣服，則被
    告易衣潔理應自行或要求賴雅婷報警處理，以求查明真相，
    豈有反向賴雅婷下跪，並同意以信用卡付款賠償之理，而被
    告易衣潔之母易曾新寶於與被告易衣潔通話後，又何以竟未
    要求報警處理，反而告知被告易衣潔「花錢消災」？被告上
    開所辯，顯與常情有違，自難採信。
  (三)至於被告易衣潔於本院審理時所提出黑色背包1個、衣服2件
    ，經本院當庭勘驗結果：(一)黑色背包長約30公分，高約20公
    分、寬（底部）約11公分。(二)將被告所提出衣服兩件放入背
    包內（未含衣架）可完全置入背包內，拉鍊並可拉上。固有
    本院勘驗筆錄1紙（本院卷二第44頁）、勘驗照片14幀（本
    院卷二第46至52頁）在卷可稽。然依卷附勘驗照片（本院卷
    二第47、48頁）所示，該黑色背包於置入被告所提出之衣服
    2件後，雖可將拉鍊拉上，然幾無其他空間得以置入衣架或
    其他衣服。倘若被告易衣潔於99年5月5日晚上9時許，確係
    攜帶該黑色背包前往衣惑服飾店，被告易衣潔更應自行或要
    求賴雅婷報警處理，由員警當場採證，即足以查明被告易衣
    潔有無或能否將衣服連同衣架置入黑色背包內，然被告易衣
    潔竟未要求報警處理，反向賴雅婷下跪，並同意以信用卡付
    款賠償，則被告易衣潔所提出之黑色背包是否確為其於99年
    5月5日晚上9時許，攜往衣惑服飾店之背包，顯非無疑。況
    且，證人賴雅婷於檢察事務官詢問時亦證稱：「（提示照片
    。妳還記得易衣潔是背哪個包包？）這2個都不是，好像是1
    個帆布包包，是側背的，衣服放在裡面，衣架也在裡面。」
    「（當天從包包拿哪些衣服出來？）4件，就是我提供的照
    片那4件。」等語（偵卷第73頁），於本院審理時亦證稱：
    「（提示偵卷。是否這個包包？）不是，她的包包是軟的。
    」等語（本院卷一第69頁），益徵被告易衣潔此部分抗辯，
    顯不足採為有利被告易衣潔之證據。
  (四)綜上所述，被告易衣潔竊盜之犯行，應堪認定。
三、被告易衣潔傷害部分：
    訊據被告易衣潔固坦承確曾於99年5月11日下午4時許，帶同
    易曾新寶前往衣惑服飾店上址之事實，然矢口否認有何傷害
    之犯行，辯稱：伊沒有動手拉扯賴雅婷，伊的手都放在前胸
    ，沒有回擊云云。經查：
  (一)被告易衣潔上開傷害之事實，業經證人林惠卿於警詢（警卷
    第28、29頁）、檢察事務官詢問（偵卷第91頁）時，證人古
    賀翔於警詢（警卷第30、31頁）時，證人賴雅婷於檢察事務
    官詢問（偵卷第23頁）時，分別證述綦詳，並有錄影畫面翻
    拍照片1幀（偵卷第59頁）在卷可稽。又被告易衣潔曾於99
    年5月11日下午4時許，帶同易曾新寶前往衣惑服飾店上址等
    情，亦經被告易衣潔於警詢（警卷第17至20頁）、檢察事務
    官詢問（偵卷第23頁）、本院審理（本院卷一第32、33頁，
    本院卷二第44頁）時，供認無訛，復經證人易曾新寶於警詢
    （警卷第34頁）、檢察事務官詢問（偵卷第40、41頁）時，
    證述明確。再賴雅婷於99年5月12日凌晨0時30分許，前往行
    政院衛生署臺中醫院急診就醫，確實受有前胸多處抓傷、左
    腰部抓傷、兩上臂及左前臂多處抓傷之傷害一節，此有賴雅
    婷之行政院衛生署臺中醫院驗傷診斷書（警卷第38頁）、診
    斷證明書（偵卷第69頁）各1紙在卷可稽。
  (二)被告易衣潔雖以前詞置辯。然證人賴雅婷於檢察事務官詢問
    時即證稱：「5月11月下午4點多，一樣在我店裡，她一走進
    來，我還不太認識她，後來才認出是她，然後破壞我店裡的
    東西，她母親跟著一起進來，她母親說她也制止不了她，我
    轉身去找鄰居，她就抓著我，抓的我全身都是傷。」等語（
    偵卷第23頁）；核與證人林惠卿於警詢時證稱：「我只見到
    易衣潔發瘋似的抓住我女兒賴雅婷，不讓她到隔壁請鄰居過
    來幫忙，並把店內的衣服亂翻亂扯。」等語（警卷第29頁）
    ，於檢察事務官詢問時證稱：「當時易衣潔拉著我女兒不讓
    她出去求援，然後我請她去外面談，她不出去。」（偵卷第
    24頁）、「（當時易衣潔跟賴雅婷有無發生爭執？）當時我
    在樓上，聽到樓下發生爭吵，易衣潔拉著我女兒賴雅婷，當
    時我有勸開她們，易衣潔母親也有將她拉開。」等語（偵卷
    第91頁）；證人古賀翔於警詢時證稱：「（99年5月11日下
    午4時20分許）我當時聽到隔壁有爭吵的聲音，我就到該店
    門口查看，我看到老闆娘一直要請易女離開店內，但易女不
    肯離開，所以雙方互有輕微推擠。」等語（警卷第31頁）；
    大致相符。況且，被告易衣潔於本院審理時供稱：「她們【
    指賴雅婷、林惠卿】兩個拉了多久，把妳拉出去？）一下子
    的時間。拉我出去沒有多久，她先生李振嘉就到了，拉我拉
    了5分鐘，把我拉出去。當時我一直掙扎，不可能只有幾秒
    鐘，大概有拉了5分鐘時間，我都沒有還手。」等語（本院
    卷一第33頁）。然依卷附衣惑服飾店照片（警卷第45頁）所
    示，該服飾店之內部空間並非甚大，該服飾店深度亦僅有數
    公尺，倘若被告易衣潔於賴雅婷、林惠卿要求其離開並欲將
    其拉出服飾店時，始終將手放在前胸，未曾與賴雅婷、林惠
    卿發生拉扯，以賴雅婷、林惠卿2人合力，何以竟需花費長
    達5分鐘之久，始得以將被告易衣潔拉出服飾店外？足認被
    告易衣潔上開抗辯，顯係事後卸責之詞，不足採信。
  (三)綜上所述，被告易衣潔傷害之犯行，應堪認定。
四、核被告易衣潔所為，分別係犯刑法第320條第1項之竊盜罪、
    同法第277條第1項之傷害罪。被告易衣潔所犯上開2罪，係
    犯意各別、行為互殊，應予分論併罰。爰審酌被告易衣潔前
    因竊盜案件，經本院以98年度易字第3765號判處有期徒刑6
    月，緩刑2年確定，嗣經撤銷緩刑；因竊盜案件，經臺灣桃
    園地方法院99年度桃簡字第878號分別判處有期徒刑3月、2
    月，應執行有期徒刑4月確定；現仍易服社會勞動中，此有
    臺灣臺中地方法院檢察署刑案資料查註紀錄表及臺灣高等法
    院被告前案紀錄表各1份在卷可稽，雖不構成累犯，然其再
    犯相同罪名之本案竊盜犯行，足見其顯不知悔改，原不宜輕
    縱，然考量被告易衣潔就竊盜部分，業與賴雅婷達成和解，
    並已賠償賴雅婷4,800元；又本案傷害部分，係因被告易衣
    潔帶同其母易曾新寶前往衣惑服飾店，質問賴雅婷何以將被
    告易衣潔竊取服飾之事告知被告易衣潔住處社區警衛，致與
    賴雅婷發生口角，進而發生互毆、拉扯之犯罪動機，賴雅婷
    所受前胸多處抓傷、左腰部抓傷、兩上臂及左前臂多處抓傷
    之傷害，傷勢尚非甚重，及被告易衣潔之素行、高職畢業之
    智識程度、家庭經濟狀況尚可之生活狀況，暨被告易衣潔於
    犯罪後未能坦承犯行，於犯後態度部分，尚無從為對其有利
    之考量等一切情狀，分別量處如主文所示之刑，並均諭知易
    科罰金之折算標準。
據上論斷，應依刑事訴訟法第299條第1項前段，刑法第277條第1
項、第320條第1項、第41條第1項前段，刑法施行法第1條之1，
判決如主文。
本件經檢察官劉文賓到庭執行職務。
中    華    民    國   100    年    11    月    28    日
                  刑事第十六庭  法  官  鄭舜元
以上正本證明與原本無異。
如不服本判決應於收受判決後10日內向本院提出上訴書狀，並應
敘述具體理由；其未敘述上訴理由者，應於上訴期間屆滿後20日
內向本院補提理由書（均須按他造當事人之人數附繕本）「切勿
逕送上級法院」。
告訴人或被害人對於判決如有不服具備理由請求檢察官上訴者，
其上訴期間之計算係以檢察官收受判決正本之日期為準。
                                書記官  黃聖心
中    華    民    國   100    年    11    月    28    日
附錄：論罪科刑法條
中華民國刑法第277條
傷害人之身體或健康者，處3年以下有期徒刑、拘役或1千元以下
罰金。
犯前項之罪因而致人於死者，處無期徒刑或7年以上有期徒刑；
致重傷者，處3年以上10年以下有期徒刑。
中華民國刑法第320條
意圖為自己或第三人不法之所有，而竊取他人之動產者，為竊盜
罪，處5年以下有期徒刑、拘役或5百元以下罰金。
意圖為自己或第三人不法之利益，而竊佔他人之不動產者，依前
項之規定處斷。
前二項之未遂犯罰之。